臺灣高等法院刑事判決　　　　　　　　　　　　　　九十一年度上易字第六一三號
　　上　訴　人　臺灣新竹地方法院檢察署檢察官
　　上　訴　人
　　即　被　告　庚○○
　　指定辯護人 本院甲○辯護人
　　被　　　告　辛○○
右上訴人因被告竊盜等案件，不服臺灣新竹地方法院九十年度易字第六六二號，中華
民國九十一年一月十七日、九十一年一月二十二日第一審判決（起訴案號：臺灣新竹
地方法院檢察署八十九年度偵字第七○七三號）提起上訴，本院判決如左：
    主  文
原判決關於庚○○準強盜未遂暨定應執行刑部分均撤銷。
庚○○竊盜，因脫免逮捕，當場施以強暴未遂，累犯，處有期徒刑貳年，扣案之鑰匙
捌支，沒收。
其他上訴駁回。
    事  實
一、庚○○於民國八十四年間因違反麻醉藥品管理條例案件，經台灣花蓮地方法院於
    八十五年六月二十八日，以八十五年度易字第一二四號判處有期徒刑六月，如易
    科罰金，以三百元折算一日確定，自八十五年七月三十日開始執行至八十六年九
    月十三日，另於八十五年間因違反槍砲彈藥刀械管制條例案件以及竊盜罪，經台
    灣桃園地方法院於八十五年六月二十一日，以八十五年度易字第二００八號判各
    處有期徒刑三月及有期徒刑一年，應執行有期徒刑一年二月確定，自八十五年九
    月十三日起接續執行至八十六年十月二十四日執行完畢，庚○○竟基於意圖為自
    己不法所有之概括犯意，先於八十九年十一月十九日十四時許，在台北縣新莊市
    ○○路○段五七一號前，趁丁○○所有車牌號碼八Ｆ—一三七二號自用小客車之
    鑰匙未取走之際，竊取該車得手，之後於八十九年十二月一日，至行政院衛生署
    （省立）桃園醫院附近，持在客觀上具有行兇危險性之活動板手一支，竊取己○○所有車牌號碼ＫＦ—七一九０號汽車車牌二面，並將之懸掛於前開自小客車上
    使用（攜帶兇器竊盜部分，經原審判決後，業經撤回上訴確定），嗣於八十九年
    十二月四日下午二時十五分許，庚○○駕駛竊得之車牌號碼八Ｆ—一三七二號自
    用小客車，搭載不知情之辛○○，至位於新竹縣竹東鎮○○路○段三七二號碧悠
    電子公司員工停車場內，庚○○告知辛○○要下車取物後，庚○○即持鑰匙八支
    竊取停放於停車場之汽車內之物品，庚○○下手竊取之第一部及第二部汽車（第
    一部車牌號碼不詳，第二部為ＪＮ—四三五二號，第二部車起訴書誤載為乙○○
    所有車牌號碼ＪＶ—四三五二號自小客車）因無法開啟而作罷，庚○○乃下手竊
    取乙○○所有（起訴書誤載為戊○○所有）車牌號碼ＪＹ—四九四八號自用小客
    車，庚○○將該車車門撬開後，庚○○即進入車內並翻動置物箱等處之物品搜索
    財物，此時經碧悠電子公司員工發現有異報警處理，而穿著警察制服之警員丙○○、楊正昌旋即駕駛警車趕至現場，庚○○發現警方前來於尚未竊得財物之際，
    即自車牌號碼ＪＶ—四三五二號自用小客車逃入車牌號碼八Ｆ—一三七二號自用
    小客車內，丙○○依法執行職務，下車至庚○○所駕自用小客車駕駛座車門處，
    敲門喝令下車，詎庚○○於公務員依法執行職務之時，為脫免逮捕，竟將車輛往
    左駕駛而衝撞丙○○，而當場施以強暴行為，丙○○見狀即跳開，惟仍被該車側
    撞致受有左膝挫傷之傷害，庚○○撞開丙○○後即往新竹市方向逃逸，丙○○則
    駕警車在後追趕，至新竹縣竹中路時遇紅燈，庚○○之車輛卡在車陣之中，丙○○再度下車站在庚○○車輛前方要求停車受檢，庚○○乃先行略微倒車後再駕車
    駛向丙○○，丙○○雖經跳開然仍造成其右腕挫傷之傷害，丙○○乃對庚○○所
    駕車輛開槍，辛○○要求庚○○停車，惟庚○○均不予理會，仍沿新竹市○○路
    ○段右轉關東路方向逃逸，警方復對前開車輛後輪在射擊五槍後，至關東路二九
    八號前，因庚○○所駕駛車輛輪胎因破損無法行駛始被攔獲，並查獲庚○○所竊
    得之車牌號碼八Ｆ—一三七二號自用小客車、車牌號碼ＫＦ—七一九０號汽車車
    牌二面，以及於車內查獲庚○○所有供前揭行為所用之活動板手一支、鑰匙八支
    ，因而偵知上情。
二、案經新竹縣警察局竹東分局報告台灣新竹地方法院檢察署檢察官偵查起訴。
    理  由
壹、被告庚○○準強盜部分：
一、訊之上訴人即被告庚○○固不否認有於前揭時間地點行竊未遂，經警盤查及駕車
    逃逸之事實，惟否認有對警員施用強暴行為，辯稱：當時伊只是想要逃跑，並非
    故意要撞員警等語。經查被告庚○○將乙○○所有車牌號碼ＪＹ—四九四八號自
    用小客車車門撬開後，即進入車內並翻動置物箱等處搜索財物，業經被告庚○○
    供述明確，經核與被害人乙○○於警訊時指述之情節，以及被告庚○○所有供前
    揭竊盜行為所用之鑰匙八支扣案可資佐證；其次，關於被告庚○○於竊盜後為脫
    免逮捕而對依法執行職務之制服員警丙○○施用強暴行為之部分，業據被告庚○○於警訊時供述明確，而辛○○於警訊時亦陳稱：「（於停車場）警察有來盤問
    ，並且叫我們不要動，但庚○○不理會，對著警察衝過去後，加速往新竹市方向
    逃跑」等語（見偵卷第八頁），且證人即執行職務之員警丙○○於偵查中證稱：
    「當天我跟楊正昌一起擔任巡邏工作，接獲通報在碧悠電子停車場有竊案，我們
    到達後，楊警員看見有一名男子正偷車行竊，我想把他抓住，但他動作快，跑入
    車內，我敲他門，他就把車開走，當時我站在車邊，他想把我撞開然後跑掉，當
    時我站在駕駛車門邊，他就把方向盤往左打，然後我趕快跳開，但我被撞傷，在
    左膝蓋有受傷，此時我穿警察制服，他知道我是警察，此時我們就開車追趕，並
    通報警網，我們追至竹中路口時，因紅綠燈被卡住，然後他倒車撞民眾車，當時
    我站在他車子的前面，他就繼續往前開，把我撞開，使我右手腕受傷，然後我跳
    到旁邊，用槍托敲駕駛座旁車窗，但車窗敲不開」、「當時我一直叫他下車，他
    不僅不下車而且還把車開過來對著我撞」等語（見偵卷第六十四頁以下），於原
    審調查時證稱：「當天我接到值班通報說碧悠公司停車場有人在偷東西，我們到
    現場時，發現有一部自小客，我先下警車看到被告顏在一部自小客車內翻東西，
    被告顏看到我們就跑回去他自己的車子，我上前要抓住他跑上車鎖門，然後加速
    逃走，我敲門都不停，他就往新竹市逃逸，我通報請求支援，被告在十字路碰到
    紅燈，夾在車陣中，我們逆走到紅綠燈處，堵住最前面的車，我就走到被告顏的
    車子處，我站在車子的後面，我先敲被告的車子，要被告下車，被告就加油將前
    後的車子頂開，我就跑到車子的前面，要被告下車，並拍車子的引擎蓋，仍不停
    繼續開，我就再跑到駕駛座敲玻璃，被告就車子左偏壓我，輪胎差一點壓到我，
    我就對空鳴槍，他不停我就射他的左後輪，被告爆胎仍繼續跑，被告仍往新竹市
    方向逃，我們追到關東路處被告的車子緊急剎車停住，我們要被告下車，被告才
    慢慢下來，被告有迴轉，因途中有一段是路面在修路，被告突然迴轉衝撞警車，
    我們閃開被告就ｓ型加速逃逸，到關東路時才緊急剎車」、「我的左側膝蓋及右
    手的手腕及手肘受傷，這是被告撞我的，當時被告用車子轉彎掃到我。」、「我
    是穿製服，開警車且車有閃光且鳴笛。」等語（見原審九十年九月二十五日訊問
    筆錄），並有證人丙○○於行政院衛生署竹東醫院之診斷證明書在卷可按，足見
    被告庚○○當時確實有為脫免逮捕而對執行職務之公務員施用強暴之行為甚明，
    被告所辯前詞，要不足採；綜上，本件事證已臻明確，被告犯行堪予認定。
二、被告庚○○於第三次竊盜未遂後，於公務員依法執行職務時，為脫免逮捕而施用
    強暴之行為，核其所為係犯刑法第一百三十五條第一項之對執行職務公務員施以
    強暴罪以及第三百二十九條之準強盜罪。而被告庚○○所涉準強盜罪之部分，被
    告庚○○前之竊盜行為，已著手於竊盜罪之犯罪行為之實行而不遂為未遂犯，是
    其所涉之準強盜行為，應依刑法第三百二十八條第四項之強盜未遂罪論（最高法
    院六十八年台上字第二七七二號判例參見），並依刑法第二十六條前段之規定，
    減輕其刑。又被告庚○○因一行為而犯對執行職務公務員施以強暴罪以及準強盜
    罪，為一行為而觸犯數罪名，為想像競合犯，應依刑法第五十五條之規定，從一
    重之刑法第三百二十九條之準強盜罪未遂處斷（依刑法第三百二十八條第四項之
    強盜未遂罪論處）。公訴意旨認被告庚○○就第三次竊盜以及施用強暴行為之部
    分，應分別依竊盜罪與對執行職務公務員施以強暴罪論處，容有未洽，起訴法條
    允宜變更。查被告庚○○於八十四年間因違反麻醉藥品管理條例案件，經台灣花
    蓮地方法院於八十五年六月二十八日，以八十五年度易字第一二四號判處有期徒
    刑六月，如易科罰金，以三百元折算一日確定，自八十五年七月三十日開始執行
    至八十六年九月十三日，另於八十五年間因違反槍砲彈藥刀械管制條例案件以及
    竊盜罪，經台灣桃園地方法院於八十五年六月二十一日，以八十五年度易字第二
    ００八號判各處有期徒刑三月及有期徒刑一年，應執行有期徒刑一年二月確定，
    自八十五年九月十三日起接續執行至八十六年十月二十四日執行完畢等情，有本
    院被告全國前案紀錄表以及台灣新竹地方法院檢察署刑案資料查註紀錄表各乙紙
    附卷可稽，被告前受有期徒刑之執行完畢後，五年以內再犯本件有期徒刑以上之
    罪，為累犯，應依刑法第四十七條之規定，加重其刑，並先加後減之。
三、按刑法第三百二十九條規定「竊盜或搶奪，因防護贓物、脫免逮捕或湮滅罪證，
    而當場施以強暴脅迫者，以強盜論。」，如上述，被告所為既『以強盜論之準強
    盜罪』，而刑法第三百二十八條第一項原規定：「意圖為自己或第三人不法之所
    有，以強暴、脅迫、藥劑、催眠術或他法，至使不能抗拒，而取他人之物或使其
    交付者，為強盜罪，處三年以上十年以下有期徒刑。」，於被告行為後之九十一
    年一月三十日修正公佈為「五年以上有期徒刑」，比較新舊法結果，當以行為時
    之舊法有利於被告。
四、原審據以論罪科刑固非無見，惟被告於行為後法律既已變更，原審未及比較適用
    新舊法，自有未洽。被告上訴意旨否認犯罪，雖無可採，然原判決既有上開可議
    之處，自應由本院撤銷改判，爰審酌被告庚○○素行、正值壯年仍不思上進、為
    脫免逮捕而施強暴行為之情節及犯罪後之態度等一切情狀，量處如主文第二項所
    示之刑。扣案之鑰匙八支，為被告庚○○所有供犯罪所用之物，業據被告庚○○
    供述在卷，爰依刑法第三十八條第一項第二款之規定，沒收之。另扣案之鐵撬一
    支、尖刀一支、鐵鑿一支、鐵尺一支、十字起子二支、一字起子一支，並非被告
    庚○○供前揭犯罪行為所用之物，業據被告庚○○供述明確，另扣案之安非他命
    一點八公克、吸食器一組之部分，亦與被告庚○○本件準強盜行為無涉（應由違
    反毒品危害防制條例案件處理），爰均不為沒收之諭知。
貳、被告辛○○竊盜部分：
一、公訴意旨略以：被告辛○○於八十九年十二月四日下午二時十五分許，搭乘庚○○所駕駛竊得之車牌號碼八Ｆ—一三七二號自用小客車，至新竹縣竹東鎮○○路
    ○段三七二號碧悠電子公司員工停車場內，二人基於犯意聯絡及行為分擔，由辛○○在前開竊得之自小客車上把風，由庚○○持鑰匙八支竊取停放於停車場汽車
    之物品，庚○○下手竊取之第一部及第二部汽車（第一部車牌號碼不詳，第二部
    為ＪＮ—四三五二號，第二部車起訴書誤載為乙○○所有車號ＪＶ—四三五二號
    自小客車）因無法開啟而作罷，庚○○乃下手竊取乙○○所有車牌號碼ＪＹ—四
    九四八號自用小客車（起訴書誤載為戊○○所有車號ＪＹ—四九四八號車），經
    庚○○將該車車門撬開後，庚○○即進入車內並翻動置物箱之物品搜索財物於未
    竊得財物之際，經公司員工發現有異報警處理等情，因認被告辛○○亦涉有刑法
    第三百二十條第一項之竊盜罪嫌。
二、按犯罪事實應依證據認定之，無證據不得推定其犯罪事實；又不能證明被告犯罪
    者，應諭知無罪之判決，刑事訴訟法第一百五十四條、第三百零一條第一項分別
    定有明文。而所謂認定犯罪事實之證據，係指足以認定被告確有犯罪行為之積極
    證據而言，該項證據自須適合於被告犯罪事實之認定，始得採為斷罪資料，又苟
    未能發現相當證據或證據不足以證明，自不能以推測或擬制之方法，以為裁判基
    礎，故被告否認犯罪事實所持之辯解，縱屬不能成立，仍非有積極之證據足以證
    明其犯罪行為，不能遽為有罪之認定，此觀諸最高法院二十九年上字第三一○五
    號、四十年台上字第八六號及三十年上字第一八三一號判例自明。
三、公訴意旨認被告辛○○涉有刑法第三百二十條第一項之竊盜罪嫌（應為第三百二
    十條第三項之誤），無非係以被告辛○○之供述為其論據。訊之被告辛○○固不
    否認有於前揭時間地點由被告庚○○駕車載至碧悠公司停車場之事實，惟否認有
    共同竊盜之行為，辯稱：當時被告庚○○說要取物，並不知竊盜之事，亦無幫忙
    把風等語。經查：被告辛○○於警訊時故曾供述「是庚○○提議說沒有油錢」所
    以共同竊盜並幫忙把風之事，然被告辛○○於偵查中、原審及本院調查時，均否
    認有共同竊盜之行為，是被告辛○○之供述前後並不一致，是尚難盡予採信，至
    被告庚○○於警訊時、原審及本院調查時，均供稱被告辛○○並不知悉竊盜之事
    ，而證人丙○○於偵查中則表示「未注意被告辛○○作何事」；本院調查時亦稱
    「辛○○坐在車上，窗戶未搖下」；「到達現場時，未聽到辛○○喊叫庚○○快
    跑」；「贓車扣案時，沒有注意車子汽油是否快用完」等情，均不足以認定被告
    辛○○有共同參與行竊或負責把風之行為，是尚無從僅因被告辛○○於被告庚○○行竊時待在車內，即遽認其有共同竊盜之行為，此外，復查無其他積極切確之
    證據足資證明被告辛○○有何竊盜之犯行，原審以不能證明被告辛○○犯罪，為
    被告辛○○無罪之諭知，尚無違誤。檢察官上訴意旨仍執陳詞，指摘原判決不當
    ，為無理由，應予駁回。
據上論斷，應依刑事訴訟法第三百六十九條第一項前段、第三百六十四條、第二百九
十九條第一項前段，第三百條、三百六十八條，刑法第二條第一項但書、第三百二十
九條、第三百二十八條第四項、第二十六條前段、第一百三十五條第一項、第五十五
條、第四十七條、第三十八條第一項第二款，判決如主文。
本案經檢察官郭啟東到庭執行職務。
中      華      民      國      九十一      年      五    月    二十九  日
                              臺灣高等法院刑事第二十一庭
                                  審判長法  官  葉  騰  瑞
                                        法  官  江  國  華
                                        法  官  莊  明  彰
右正本證明與原本無異。
被告庚○○準強盜部分如不服本判決應於收受送達後十日內向本院提出上訴書狀，其
未敘述上訴之理由者並得於提起上訴後十日內向本院補提理由書（均須按他造當事人
之人數附繕本）。
被告辛○○竊盜部分不得上訴
                                        書記官  廖  嫣  雯
中      華      民      國      九十一      年      五    月    三十    日
附錄：本案論罪科刑法條全文
刑法第三百二十九條
竊盜或搶奪，因防護贓物、脫免逮捕或湮滅罪證而當場施以強暴、脅迫者、以強盜論
。
刑法第三百二十八條【舊】
意圖為自己或第三人不法之所有，以強暴、脅迫、藥劑、催眠術或他法，至使不能抗
拒，而取他人之物或使其交付者，為強盜罪，處三年以上十年以下有期徒刑。
以前項方法得財產上不法之利益或使第三人得之者亦同。
犯強盜罪因而致人於死者，處死刑或無期徒刑，致重傷者，處無期徒刑或七年以上有
期徒刑。
第一項及第二項之未遂遂犯罰之。
預備犯強盜罪者，處一年以下有期徒刑、拘役或三百元以下罰金。
刑法第三百二十八條【新910130】
意圖為自己或第三人不法之所有，以強暴、脅迫、藥劑、催眠術或他法，至使不能抗
拒，而取他人之物或使其交付者，為強盜罪，處五年以上有期徒刑。
以前項方法得財產上不法之利益或使第三人得之者，亦同。犯強盜罪因而致人於死者
，處死刑、無期徒刑或十年以上有期徒刑；致重傷者，處無期徒刑或七年以上有期徒
刑。
第一項及第二項之未遂犯罰之。
預備犯強盜罪者處一年以下有期徒刑、拘役或三千元以下罰金。
刑法第一百三十五條
對於公務員依法執行職務時，施強暴脅迫者，處三年以下有期徒刑、拘役或三百元以
下罰金。
意圖使公務員執行一定之職務或妨害其依法執行一定之職務或使公務員辭職，而施強
暴脅迫者，亦同。
犯前二項之罪，因而致公務員於死者，處無期徒刑或七年以上有期徒刑。致重傷者，
處三年以上七年以下有期徒刑。
